【裁判字號】    98,上易,255
【裁判日期】    980527
【裁判案由】    違反就業服務法
【裁判全文】
臺灣高等法院臺南分院刑事判決         98年度上易字第255號
上  訴  人  臺灣嘉義地方法院檢察署檢察官
被      告  丁○○（即 JULIATI KAMTO）
                    印尼國人
            甲○○
            乙○○
            丙○○○女  54歲（民國43年3月26日生）
上列上訴人因被告等違反就業服務法案件，不服臺灣嘉義地方法
院97年度易字第470號中華民國98年2月23日第一審判決（起訴案
號：臺灣嘉義地方法院檢察署96年度偵字第5924號），提起上訴
，本院判決如下：
    主  文
上訴駁回。
    理  由
一、按刑事訴訟法第三百六十一條、第三百六十七條規定，不服
    地方法院之第一審判決而上訴者，應提出上訴書狀，並敘述
    「具體理由」，為上訴必備之程式；其所提出之書狀未敘述
    上訴理由，或僅曾以言詞陳述上訴理由者，均應於上訴期間
    屆滿後二十日內補提理由書於第一審法院。第一審法院經形
    式審查，認逾期未補提上訴理由者，應定期間先命補正；逾
    期未補正者，為上訴不合法律上之程式，應以裁定駁回。倘
    「已提出上訴理由」，但所提非屬具體理由者，則由第二審
    法院以上訴不合法律上之程式，判決駁回。而所謂「具體理
    由」，必依據卷內既有訴訟資料或提出新事證，指摘或表明
    第一審判決有何採證認事、用法或量刑等足以影響判決本旨
    之不當或違法，而構成應予撤銷之具體事由，始克當之（例
    如：依憑證據法則具體指出所採證據何以不具證據能力，或
    依憑卷證資料，明確指出所為證據證明力之判斷如何違背經
    驗、論理法則）；倘僅泛言原判決認定事實錯誤、違背法令
    、量刑失之過重或輕縱，而未依上揭意旨指出具體事由，或
    形式上雖已指出具體事由，然該事由縱使屬實，亦不足以認
    為原判決有何不當或違法者（例如：對不具有調查必要性之
    證據，法院未依聲請調查亦未說明理由，或援用證據不當，
    但除去該證據仍應為同一事實之認定），皆難謂係具體理由
    ，俾與第二審上訴制度旨在請求第二審法院撤銷、變更第一
    審不當或違法之判決，以實現個案救濟之立法目的相契合，
    並節制濫行上訴（最高法院九十七年度台上字第八九二號判
    決參照。）。
二、檢察官上訴意旨略以：
    被告甲○○、丁○○於本件經查獲後，再違反就業服務法，
    媒介外國人工作，經法院判處有期徒刑五月，被告乙○○、
    陳劉素鑾於本件經查獲後，亦再違反就業服務法，媒介外國
    人工作，經法院判處有期徒刑三月，此有九十七年度嘉簡字
    第三四三號及九十七年度嘉簡字第一七三四號判決可佐，足
    認被告等顯不知悛悔，益徵得以易科罰金之宣告刑不足以使
    被告等心生警惕，反而一再利用逃逸外勞無任何投訴管道及
    懼怕遭警查獲之機會，媒介外勞從事工作，從中獲利，漠視
    法律，又被告等使外勞非法工作，因此肇致政府機關對於引
    進國內之外勞無法有效管理，並使社會安全秩序之維護發生
    漏洞，危害甚大，則原判決僅量處有期徒刑如前所示之有期
    徒刑，顯屬輕縱，刑罰失衡，自難認妥適。綜上所述，原判
    決認事用法尚嫌未洽，爰依刑事訴訟法第三百四十四條第一
    項、第三百六十一條第一項提起上訴，請撤銷原判決，更為
    適當合法之判決等情。
三、經查：被告丁○○（即JULIATI KAMTO，印尼國人）、甲○○及乙○○、陳劉素鑾均明知任何人不得媒介外國人非法為
    他人工作，竟意圖營利，共同基於媒介外國人非法為他人工
    作之犯意聯絡，自民國（下同）九十五年六月間起至九十六
    年七月三十日止，接續媒介如原判決附表所示之CASBAN等外
    籍人士非法為他人工作；其等分工方式如下：先由丁○○招
    攬或將工作訊息提供自行前來之外籍人士，部分安排居住於
    由丁○○、甲○○所經營位於雲林縣北港鎮○○路六二號之
    「好記港式燒腊店」，部分則居住於乙○○、陳劉素鑾位於
    嘉義縣梅山鄉碧湖村堀尺嶺九號之一之住處，再為該等外籍
    人士媒介至嘉義縣與雲林縣之茶園或其他不詳雇主處工作，
    或於嘉義縣竹崎鄉、梅山鄉經營果園、茶園之蔣嘉貞、林余
    明珠、邱順煌、陳明鎮、曾鴻逸及其他不詳雇主有人力需求
    時，則由雇主與乙○○、陳劉素鑾聯繫或由乙○○、陳劉素
    鑾主動詢問雇主後，由乙○○、陳劉素鑾向丁○○、甲○○
    調度外籍人士，由甲○○接送外籍人士至各雇主處，從事除
    草、搬運肥料、採茶或製茶等工作，外籍人士每日可實得新
    臺幣（下同）六百元至八百元之薪資，甲○○、丁○○、乙○○、陳劉素鑾每仲介一名外籍人士，可收取四千元至一萬
    元不等之仲介費，並從外籍人士之首月薪資中預扣，以此方
    式營利。
四、原審法院以：訊據被告丁○○（即JULIATI KAMTO）、甲○○、乙○○、丙○○○對於上開犯罪事實均坦承不諱，核與
    證人CASBAN、SUTAR、MAKI ARNUDIN、SARUDI、SULAIKAH 、
    SUGI- ARTI、ALI ABID、FLORENCIO ALBANDIA、LILIK SRIW
    IGATI、SAYUTI ISMAIL、SLAMET ABDURROHMAN、ENDANG LES
    TARI、YANI、ANINGSIH、MURNI、ARI SISWANTO、KHALID JA
    VED、蔣嘉貞、林余明珠、邱順煌、陳明鎮、曾鴻逸、葉麗
    英、邱妮瑩、陳柏宏、鍾啟鏞等人證述情節大致相符，且有
    扣押書、扣押物品目錄表、搜索扣押筆錄、扣押物照片、扣
    押物品清單、外僑居留資料查詢、現場勘察照片、通訊監察
    譯文、通聯調閱查詢單及扣案如原判決附表二所示之物可資
    佐證，事證明確，被告等犯行，洵堪認定。核被告丁○○、
    甲○○、乙○○及陳劉素鑾所為，均係犯就業服務法第六十
    四條第二項之意圖營利而違反同法第四十五條任何人不得媒
    介外國人非法為他人工作之規定罪。被告四人就上開犯行有
    犯意聯絡及行為分擔，均為共同正犯。爰審酌被告等為圖不
    法利益，媒介外籍人士非法工作，因此肇致政府機關對於引
    進國內之外籍人士無法有效管理，並使社會安全秩序之維護
    發生漏洞，並使我國國際聲譽受損，及其等犯罪之動機、目
    的、手段、其等分別在共犯中擔任的角色、地位與分工、仲
    介外籍人士之人數、次數（公訴意旨於本案審理時除補充關
    於罪數之論斷外，並就被告等分別參與之犯罪事實加以釐清
    、減縮為：針對丁○○、甲○○部分減縮起訴書附表編號十
    二、十五、十六、十七部分之犯罪事實；就呂啟昌的部分，
    減縮編號二至六及十二、十五、十六、十七部分之犯罪事實
    ；就乙○○及丙○○○部分，減縮編號一至六之犯罪事實。
    但因公訴意旨及本院均認被告等共犯集合犯，於罪數之認定
    應無影響）、因此所生危害、及其等犯後均坦認犯行之態度
    ，另審酌被告丁○○、甲○○、丙○○○本案行為前尚無科
    刑前案紀錄（被告丁○○、甲○○、丙○○○本案行為後、
    判決前另案經判處罪刑確定；被告甲○○本案行為前曾因案
    經緩刑宣告期滿、未經撤銷）、被告乙○○早年曾因森林法
    案件經判處罪刑、本案行為後、判決前另案經宣告罪刑確定
    等素行紀錄；暨其等分別陳述之家庭與經濟狀況等一切情狀
    ，分別量處丁○○（即JULIATIKAMTO）、甲○○各處有期徒
    刑五月，乙○○、丙○○○各處有期徒刑四月。顯見原審法
    院已詳敘認定被告等人犯罪事實之理由、證據及量刑審酌之
    事由，從形式上審查，並無違背法令之情形。
五、本件檢察官提起上訴，僅略謂被告甲○○、丁○○、乙○○
    、陳劉素鑾等人於本件經查獲後，均再違反就業服務法，媒
    介外國人工作，並判處有期徒刑五月、三月，顯見被告等人
    不知悛悔，漠視法律，原判決僅量處有期徒刑五月、四月，
    顯屬輕縱，故請求撤銷原判決，更為適法判決云云。惟查，
    檢察官上訴意旨無非以被告等另犯後案（按稱後案者，係後
    案犯罪時間均在本件犯罪時間之九十五年六月至九十六年七
    月三日後），而認前案（即本件原判決）所判過輕，顯屬輕
    縱，然則被告甲○○、丁○○經原審法院以九十七年度嘉簡
    字第三四三號判決判處有期徒刑五月，乃在九十七年七月十
    六日宣判（見原審卷第四七頁）；被告乙○○、陳劉素鑾經
    原審法院以九十七年度嘉簡字第一七三四號判決判處有期徒
    刑五月，乃在九十七年十二月二十九日宣判（見原審卷第九
    二頁），顯見原審於九十八年二月二十三日宣判時即已就各
    種量刑情況加以審酌；況查，原審判決已於判決書第五頁第
    一至三行中已述明：「（被告丁○○、甲○○、呂啟昌（按
    應為乙○○之誤）、丙○○○本案行為後、判決前另案經判
    處罪刑確定）」等語，且被告前後案之刑度相當，益見原審
    已就一切情狀加以考量，而檢察官上訴僅以上開上訴理由指
    摘原判決，並未依據卷內既有訴訟資料或提出新事證，指摘
    或表明第一審判決有何採證認事、用法或量刑等足以影響判
    決本旨之不當或違法之具體事由（按上訴理由是否具體，係
    屬第二審審查之範圍，不在命補正之列，刑事訴訟法第三百
    六十一條修正立法理由參照）。按之上開規定，本件上訴顯
    屬違背法律上之程式，自應予駁以回，並不經言詞辯論為之
    。
六、依刑事訴訟法第三百六十七條前段、第三百七十二條，判決
    如主文。
中    華    民    國    98    年    5     月    27    日
                  刑事第三庭    審判長法  官  陳義仲
                                      法  官  蘇清水
                                      法  官  宋明中
以上正本證明與原本無異。
不得上訴。
                                      書記官  黃子起
中    華    民    國    98    年    5     月    27    日


司法院資訊處製作；財團法人民間司法改革基金會備份。
